---
title: "Analyse von Kundenrezensionen"
subtitle: "Wie kann Kundenfeedback effektiv zur Produktoptimierung genutzt werden?"
figtitle: "⭐"
date: "2024-11-25T14:25:49+01:00"
draft: false
execute: 
  echo: false
  message: false
  cache: true
---


```{r}
#| cache: false

# Setup 
set.seed(123)

library(tidyverse)
library(tidytext)
library(textdata)      
library(lubridate)
library(topicmodels)   
library(tm)
library(wordcloud)
library(stopwords)
library(ggplot2)


library(tidyverse)
library(gt)

calc_panel_margin_y_in <- function(.plot_obj){
  .plot_obj <<- .plot_obj
  .plot_obj |> 
    plottr::calc_element_margin_data() |> 
    dplyr::filter(
      stringi::stri_detect_regex(name, "^panel(-\\d+)*$")
    ) |> 
    dplyr::summarize(
      margin_top = min(plottr:::unit_to_mm(margin_top)), 
      margin_bottom = min(plottr:::unit_to_mm(margin_bottom))
    ) |> 
    with(unit(margin_bottom + margin_top, "mm")) |> 
    grid::convertUnit("in", valueOnly=TRUE)

}

ggplot2::theme_set(`+`(
  ggplot2::theme_minimal(base_size=14, base_family="Open Sans"),
  ggplot2::theme(
    axis.text.x=ggplot2::element_text(size=12),
    axis.text.y=ggplot2::element_text(size = 12),
    axis.title.x=ggplot2::element_text(size = 14),
    axis.title.y=ggplot2::element_text(size = 14),
    title=ggplot2::element_text(size = 14),
    strip.text=ggplot2::element_text(size = 14),
    panel.grid.major=ggplot2::element_blank(),
    panel.grid.minor=ggplot2::element_blank(),
    panel.background=ggplot2::element_rect(fill = NA, colour = NA),     
    plot.background=ggplot2::element_rect(fill = NA, colour = NA) 
  )
))
```


Kundenrezensionen bieten wertvolle Einblicke in die Nutzung und Bewertung von Produkten, oft jedoch in unstrukturierter Form. Mittels Methoden der Textanalyse lassen sich diese Informationen systematisch aufbereiten und helfen, Nutzerbedürfnisse gezielt zu erkennen. Ziel dieser Case Study ist es, ein differenziertes Bild der Kundenerfahrungen mit verschiedenen technischen Produktgruppen zu zeichnen und daraus Verbesserungspotenziale abzuleiten.


### Laden des Datensatzes 

Die Analyse basiert auf 3.413 deutschsprachigen Amazon-Rezensionen, die jeweils das Datum, die Sternebewertung und den Link der Rezension enthalten. Ein Ausschnitt der ersten Beobachtungen ist in der folgenden Tabelle dargestellt. 
 
```{r}
reviews <- 
  read_csv(
    here::here(
      "content", "case_studies", "customer_reviews", "data", 
      "Amazon-Deutsch-Dataset.csv"
    )
  ) |> 
  select(-1, -3, -author, -`web-scraper-order`, -`next`, -`Unnamed: 9`)

reviews |> 
  head(1) |> 
  gt::gt() |> 
  gt::tab_header(
    title = "Beispiel einer Beobachtung aus dem Rohdatensatz"
  ) |>
  gt::tab_options(
    table.width = gt::pct(100),
    table.font.size = gt::px(13),
    data_row.padding = gt::px(4),
    ihtml.use_pagination = FALSE,
    ihtml.use_text_wrapping = TRUE
  ) 

reviews <-
  reviews |>
  select(title, date, content, rating, `next-href`) |>
  mutate(
    Sprache = cld3::detect_language(content),
    Produkt = str_extract(`next-href`, "(?<=amazon\\.de/).*?(?=/product-reviews)") |>
      str_replace_all("-", " ") |>
      URLdecode(),
    Produkttyp = case_when(
      str_detect(Produkt, regex("iphone|samsung|smartphone", TRUE)) ~ "Smartphone",
      str_detect(Produkt, regex("kopfhörer|ear", TRUE)) ~ "Kopfhörer",
      str_detect(Produkt, regex("gigaset|telefon", TRUE)) ~ "Telefonzubehör",
      TRUE ~ "Other"
    ),
    Bewertung = str_extract(rating, "^\\d+,\\d+") |> 
      str_replace(",", ".") |> 
      as.numeric()) |>
  filter(Sprache == "de", Produkttyp != "Other") |>
  drop_na(Produkt) |>
  mutate(
     row_id = row_number(),
     .before = title
  ) |>
  rename(
    ID = row_id,
    Titel = title,
    Datum = date,
    Inhalt = content,
    URL = `next-href`
  ) |>
  select(-rating)
```


### Vorverarbeitung der Textdaten

In dieser Analyse kommen überwiegend **lexikon- und regelbasierte Verfahren** zum Einsatz, die empfindlich auf irrelevante Inhalte reagieren. Bevor sich jedoch das Signal erkennen lässt, muss das Rauschen entfernt werden.

Als erster Schritt wird der Text daher so aufbereitet, dass aus der Vielzahl an Formulierungen, Füllwörtern und inhaltsarmen Begriffen jene sprachlichen Elemente herausgefiltert werden, die einen **bedeutungsvollen Mehrwert** bieten. Dieser Prozess ist als **Vorverarbeitung** bekannt und bildet die Grundlage für konsistente und aussagekräftige Ergebnisse.

Die folgenden Schritte wurden dabei durchgeführt:


{{{< fa-ul >}}}
  {{{< fa-solid-li icon="broom" >}}} **Bereinigung der Sternebewertungen:** Bewertungsangaben im Fließtext wurden extrahiert und als numerische Werte gespeichert (z.B. „5,0 von 5 Sternen“ → 5). {{{< /fa-solid-li >}}}
  {{{< fa-solid-li icon="scissors" >}}} **Tokenisierung:** Die Texte wurden in einzelne Wörter zerlegt, um eine strukturierte Analyse zu ermöglichen. {{{< /fa-solid-li >}}}
  {{{< fa-solid-li icon="filter" >}}}	**Stopword-Filter:** Häufige, wenig aussagekräftige Wörter (z.B. „und“, „ist“, "oder") sowie produktspezifische Begriffe wurden entfernt. {{{< /fa-solid-li >}}}
{{{< /fa-ul >}}}

Diese Schritte gewährleisten, dass die nachfolgenden Analysen auf dem **wesentlichen Kern** der Kundenrezensionen basieren.



```{r}
# stopwords
product_terms <- reviews$Produkt |> 
  str_split("\\s+") |> 
  unlist() |> 
  tolower() |>
  unique()

# custom_stopwords <- tibble(Wort = tolower(c(read_lines("data/german_stopwords_full.txt"), product_terms)))
custom_stopwords <- tibble(Wort = tolower(c(quanteda::stopwords(language="de", source="nltk"), product_terms)))

# tokenize and clean
review_tokens <- reviews |>
  unnest_tokens(Wort, Inhalt)

review_tokens_clean <- review_tokens |>
  filter(!str_detect(Wort, "^\\d+$|^[sa]\\d+$|^[0-9]+[a-z]*$")) |>
  anti_join(custom_stopwords, by = "Wort")

review_tokens_clean |>
  select(-URL) |>
  head(5) |>
  gt::gt() |>
  gt::tab_header(
    title = "Beispiel der ersten Beobachtung nach der Vorverarbeitung"
  ) |>
  gt::tab_options(
    table.width = gt::pct(100),
    table.font.size = gt::px(13),
    data_row.padding = gt::px(4),
    ihtml.use_pagination = FALSE,
    ihtml.use_text_wrapping = TRUE
  ) 

```


<!-- Die Verteilung der Bewertungen zeigt, dass die meisten Bewertungen im oberen und unteren Bereich liegen. Im nächsten Schritt wird ermittelt, ob bestimmte Produktkategorieren besonders positiv oder negativ bewertet wurden.  -->

<!-- :::{.columns} -->

<!-- ::: {.column width="70%"} -->

<!-- ```{r} -->
<!-- #| fig-cap: Rating distribution -->
<!-- #| fig-height: 1.923071 -->
<!-- bewertung_plot <- reviews |> -->
<!--   count(Bewertung = factor(Bewertung)) |>  -->
<!--   ggplot(aes(y=Bewertung, x = n)) + -->
<!--   geom_col(aes(fill = Bewertung)) + -->
<!--   rcartocolor::scale_fill_carto_d( -->
<!--     type="diverging", palette="Temps", direction=-1 -->
<!--   ) + -->
<!--   labs(y = "Bewertung", x = "Anzahl") + -->
<!--   theme(legend.position="none") -->

<!-- if(interactive()){ -->
<!--   5 * 0.25 + calc_panel_margin_y_in(bewertung_plot) -->
<!-- } -->

<!-- bewertung_plot -->
<!-- ``` -->
<!-- ::: -->

<!-- ::: {.column width="30%"} -->
<!-- ```{r} -->
<!-- reviews |> -->
<!--   group_by(Produkttyp) |> -->
<!--   summarise(avg_rating = mean(Bewertung, na.rm = TRUE)) |> -->
<!--   arrange(desc(avg_rating)) |>  -->
<!--   gt::gt() |>  -->
<!--   gt::fmt_number(columns = avg_rating, decimals = 2) |>  -->
<!--   gt::cols_label( -->
<!--     Produkttyp = "Produkttyp", -->
<!--     avg_rating = "Ø Bewertung" -->
<!--   ) |> -->
<!--   gt::tab_options( -->
<!--     table.width = gt::pct(100) -->
<!--   ) -->
<!-- ``` -->
<!-- ::: -->
<!-- ::: -->

### Analyse 

#### Erste Einblicke: Vergleich der Produktkategorien 

Wir beginnen mit einer rein **explorativen Betrachtung:** Gibt es Unterschiede in der durchschnittlichen Bewertung zwischen den Produktkategorien?

Dazu werden die Produktnamen aus den URLs extrahiert und manuell drei Kategorien zugeordnet: **Smartphones**, **Kopfhörer** und **Telefonzubehör.**

**Beispiel:** Aus der URL *https://www.amazon.de/sony-kopfhoerer-mdr/product-reviews/* wird „sony kopfhoerer mdr“ extrahiert und der Kategorie „Kopfhörer“ zugewiesen.


```{r}
reviews |>
  group_by(Produkttyp) |>
  summarise(avg_rating = mean(Bewertung, na.rm = TRUE)) |>
  arrange(desc(avg_rating)) |>
  gt::gt() |>
  gt::fmt_number(columns = avg_rating, decimals = 2) |>
  gt::cols_label(
    Produkttyp = "Produkttyp",
    avg_rating = "Ø Bewertung"
  ) |>
  gt::tab_options(
    table.width = gt::pct(100)
  )
```

Ein Blick auf den Durchschnitt der Bewertungen nach Produktkategorie zeigt zusätzlich Unterschiede in der Kundenzufriedenheit:

{{{< fa-ul >}}}
  {{{< fa-solid-li icon="lightbulb" >}}} Die Kategorie "Telefonzubehör" (z.B. Anrufbeantworter) schneidet im Schnitt am besten ab. {{{< /fa-solid-li >}}}
  {{{< fa-solid-li icon="lightbulb" >}}} Kopfhörer hingegen zeigen im Vergleich die niedrigsten Durchschnittsbewertungen. {{{< /fa-solid-li >}}}
{{{< /fa-ul >}}}



#### Worthäufigkeiten 

Um ein erstes Gefühl für den Inhalt der Kundenrezensionen zu erhalten, bietet sich eine einfache **Häufigkeitsanalyse** der verwendeten Begriffe an. Die erste Grafik zeigt die häufigsten Wörter über alle Produktkategorien hinweg. Begriffe wie "super", "funktioniert" und "zufrieden" lassen bereits darauf schließen, dass Kund:innen grundsätzlich positive Erfahrungen mit den Produkten machen. Sie liefern jedoch wenig tiefergehende Erkenntnisse, da sie sehr allgemein sind.

```{r}
#| fig-height: 3.173071

# word freq
wort_plot <- review_tokens_clean |>
  count(Wort, sort = TRUE) |>
  slice_head(n = 10) |>
  ggplot(aes(x = reorder(Wort, n), y = n)) +
  geom_col(show.legend = FALSE, fill="#837591") +
  coord_flip() +
  labs(x = "Wort", y = "Anzahl")

if(interactive()){
  10 * 0.25 + calc_panel_margin_y_in(wort_plot)
}

wort_plot
```


Im nächsten Schritt untersuchen wir die häufigsten Begriffe pro Kategorie, um inhaltliche Unterschiede sichtbar zu machen.

```{r}
#| fig-height: 3.505128

produkttyp_plot <- review_tokens_clean |>
  count(Produkttyp, Wort) |>
  group_by(Produkttyp) |>
  slice_max(n, n = 10) |>
  ungroup() |>
  ggplot(aes(x = reorder_within(Wort, n, Produkttyp), y = n,
             fill = Produkttyp)) +
  geom_col(show.legend = FALSE) +
  facet_wrap(~Produkttyp, scales = "free") +
  scale_x_reordered() +
  rcartocolor::scale_fill_carto_d(type="diverging", palette="Temps") +
  coord_flip() +
  labs(x = NULL, y = "Wortanzahl")

if(interactive()){
  10 * 0.25 + calc_panel_margin_y_in(produkttyp_plot)
}

produkttyp_plot
```


Während bei *Smartphones* und *Telefonzubehör* Begriffe wie „funktioniert“ oder „super“ dominieren, tauchen bei *Kopfhörern* vermehrt Wörter wie „kaputt“ oder „wackelkontakt“ auf. In Kombination mit der vergleichsweise niedrigen Durchschnittsbewertung deutet dies darauf hin, dass gerade bei Kopfhörern häufiger Probleme auftreten.

<!-- Häufigkeitsanalysen zeigen dominante Begriffe, vernachlässigen jedoch deren Aussagekraft pro Kategorie. Die TF-IDF-Analyse hebt hingegen kategorietypische Begriffe hervor. Die TF-IDF-Metrik (Term Frequency–Inverse Document Frequency) gewichtet Wörter nicht nur nach ihrer Häufigkeit, sondern berücksichtigt auch, wie exklusiv sie für eine bestimmte Kategorie sind. -->

<!-- In der Grafik wird deutlich: -->

<!-- * Bei Headphones stehen „musik“, „kabelbruch“ und „enttäuschend“ für typische Nutzung und Schwächen. -->

<!-- * Phone Accessories sind geprägt von Begriffen wie „fritzbox“, „router“ und „reichweite“. -->

<!-- * Bei Smartphones dominieren Themen wie „kamera“, „apps“ und „wasserdicht“. -->

<!-- Dadurch lassen sich erste Hinweise auf die zentralen Themen und Probleme pro Produktkategorie identifizieren – ein wichtiger Schritt, um die Inhalte der Rezensionen gezielter auszuwerten und in späteren Analysen (z.B. Sentiment oder Topic Modeling) weiter zu untersuchen. -->

<!-- ```{r} -->
<!-- #| fig-cap: Tfidf scores per product -->
<!-- #| echo: false -->

<!-- # TF-IDF -->
<!-- review_tokens_clean |> -->
<!--   count(product_type, word) |> -->
<!--   bind_tf_idf(word, product_type, n) |> -->
<!--   group_by(product_type) |> -->
<!--   slice_max(tf_idf, n = 10) |> -->
<!--   ungroup() |> -->
<!--   ggplot(aes(x = reorder_within(word, tf_idf, product_type), y = tf_idf, -->
<!--              fill = product_type)) + -->
<!--   geom_col(show.legend = FALSE) + -->
<!--   facet_wrap(~product_type, scales = "free") + -->
<!--   scale_x_reordered() + -->
<!--   scale_fill_manual(values = color_pal |>  -->
<!--                       filter(palette == "diverging") |>  -->
<!--                       slice_head(n = n_distinct(review_tokens_clean$product_type)) |>  -->
<!--                       pull(color)) + -->
<!--   coord_flip() + -->
<!--   labs(x = NULL, y = "tfidf") + -->
<!--   theme_minimal() -->


<!-- ``` -->


#### Sentimentanalyse 

Um über reine Sternebewertungen hinauszugehen, analysieren wir den Textinhalt der Rezensionen mithilfe einer **lexikonbasierten Sentimentanalyse**. Dabei wird jeder Rezension einen numerischen Sentimentwert zugewiesen, der positive und negative Begriffe entsprechend abbildet. 


```{r}
#| fig-height: 2

## Sentiment Analysis
sentiment_tokens <- vns::calc_tok_sentidict_tbl(reviews$Inhalt, 
                                                .sentidict_tbl = vns.data::gerpolclu_tbl)

review_sentiment <- sentiment_tokens |>
  group_by(doc_id = as.character(doc_id)) |>
  summarise(sentiment_score = sum(tok_pol_num, na.rm = TRUE), .groups = "drop")

review_summary <- reviews |>
  mutate(ID = as.character(ID)) |>
  left_join(review_sentiment, by = c("ID" = "doc_id")) |>
  mutate(sentiment_score = replace_na(sentiment_score, 0))


### Overall sentiment
sentiment_summary <- review_summary |>
  mutate(
    sentiment_class = case_when(
      sentiment_score > 0 ~ "positive",
      sentiment_score == 0 ~ "neutral",
      sentiment_score < 0 ~ "negative"
    )
  ) |>
  summarise(
    avg_sentiment_score = mean(sentiment_score),
    median_sentiment_score = median(sentiment_score),
    positive_reviews = sum(sentiment_class == "positive"),
    negative_reviews = sum(sentiment_class == "negative"),
    neutral_reviews = sum(sentiment_class == "neutral"),
    total_reviews = n()
  ) |>
  mutate(
    perc_positive = positive_reviews / total_reviews * 100,
    perc_negative = negative_reviews / total_reviews * 100,
    perc_neutral = neutral_reviews / total_reviews * 100
  )


# sentiment_summary |>
#   select(perc_positive, perc_negative, perc_neutral) |>
#   pivot_longer(everything(), names_to = "sentiment", values_to = "percent") |>
#   mutate(
#     sentiment = recode(sentiment,
#                        perc_positive = "Positiv",
#                        perc_negative = "Negativ",
#                        perc_neutral = "Neutral")
#   ) |>
#   ggplot(aes(x = "", y = percent, fill = sentiment)) +
#   geom_col(width = 0.6) +
#   coord_flip(clip = "off") +
#   geom_text(
#     aes(label = paste0(round(percent, 1), "%")),
#     position = position_stack(vjust = 0.5),
#     color = "black", size = 4
#   ) +
#   scale_fill_manual(values = c("Positiv" = "#39b185", "Negativ" = "#cf597e", "Neutral" = "#e9e29c")) +
#   scale_y_continuous(expand = expansion(mult = c(0, 0.05))) +
#   labs(y = "Anteil der Bewertungen", x = NULL) +
#   theme(
#     panel.grid.major = ggplot2::element_line(),
#     legend.title = ggplot2::element_blank(),
#     legend.text = ggplot2::element_text(size = 12)
#   )

```


<!-- Die Sentimentanalyse ergibt einen durchschnittlichen Sentimentwert von -0.08, was auf eine leicht negative Grundstimmung der Bewertungen hinweist. -->

<!-- Die Verteilung der Sentimentklassen zeigt: -->

<!-- * 46% der Rezensionen enthalten überwiegend positive Begriffe, -->

<!-- * 43% zeigen eine negative Sprachverwendung, -->

<!-- * 11% bleiben sprachlich neutral. -->


<!-- # ```{r} -->
<!-- # #| fig-cap: Sentiment per rating score -->
<!-- # #| echo: false -->
<!-- #  -->
<!-- # review_summary |> -->
<!-- #   group_by(Bewertung) |> -->
<!-- #   summarise(avg_sentiment = mean(sentiment_score, na.rm = TRUE)) |> -->
<!-- #   ggplot(aes(x = factor(Bewertung), y = avg_sentiment)) + -->
<!-- #   geom_col(fill = "#cf597e") + -->
<!-- #   labs( -->
<!-- #     x = "Bewertung", -->
<!-- #     y = "Sentiment" -->
<!-- #   ) -->
<!-- # ``` -->
<!-- #  -->
<!-- #  -->
<!-- # Ein Vergleich der Sentimentwerte mit den Bewertungen der Kund:innen zeigt eine klare Tendenz: Mit steigender Sternebewertung nimmt auch das durchschnittliche Sentiment zu. -->



```{r}
sentiment_summary_per_class <-
  review_summary |>
  mutate(
    sentiment_class = case_when(
      sentiment_score > 0 ~ "Positive",
      sentiment_score == 0 ~ "Neutral",
      sentiment_score < 0 ~ "Negative"
    )
  ) |>
  group_by(Produkttyp) |>
  summarise(
    avg_sentiment_score = mean(sentiment_score),
    median_sentiment_score = median(sentiment_score),
    positive_reviews = sum(sentiment_class == "Positive"),
    negative_reviews = sum(sentiment_class == "Negative"),
    neutral_reviews  = sum(sentiment_class == "Neutral"),
    total_reviews    = n(),
    perc_positive    = positive_reviews / total_reviews * 100,
    perc_negative    = negative_reviews / total_reviews * 100,
    perc_neutral     = neutral_reviews / total_reviews * 100,
    .groups = "drop"
  ) |>
   select(Produkttyp, avg_sentiment_score, perc_positive, perc_negative, perc_neutral) |>
  pivot_longer(cols = starts_with("perc_"), names_to = "sentiment", values_to = "percentage") |>
  mutate(
  sentiment = str_remove(sentiment, "perc_"),
  sentiment = recode(sentiment,
    positive = "Positiv",
    negative = "Negativ",
    neutral = "Neutral"
  )
)
```

```{r}
#| fig-height: 2.050507

sentimentclass_plot <- sentiment_summary_per_class |> 
  ggplot(aes(x = percentage / 100, y = Produkttyp, fill = sentiment)) +
  geom_col(position=position_stack()) +
  geom_text(
    data = sentiment_summary_per_class |>
      group_by(Produkttyp) |>
      summarise(label = paste0("Ø Sentiment: ", round(mean(avg_sentiment_score), 2))),
    aes(y = Produkttyp, x = 97.5 / 100, label = label),
    inherit.aes = FALSE,
    size = 4,
    hjust = 1,
    col = "white"
  ) +
  # coord_flip(clip = "off") +
  scale_fill_manual(values = c("Positiv" = "#39b185", "Negativ" = "#cf597e", "Neutral" = "#e9e29c")) +
  scale_x_continuous(
    # expand = expansion(mult = c(0, 0.05)), limits = c(0, 105),
    labels=scales::label_percent(accuracy=1)
  ) +
  labs(y = NULL, fill = NULL, x = "Prozent"
  ) +
  guides(fill=guide_legend(reverse=TRUE)) |> 
  theme(
    legend.text = ggplot2::element_text(size = 12),
    legend.position="bottom"
  )

if(interactive()){
  3 * 0.25 + calc_panel_margin_y_in(sentimentclass_plot)
}

sentimentclass_plot
```

Um die Stimmung in den Rezensionen je Produktkategorie besser einordnen zu können, wurden die Anteile positiver, negativer und neutraler Bewertungen berechnet und in einem Vergleichsdiagramm nach Produktgruppen visualisiert.

Die Kateogire *Telefonzubehör* sticht positiv hervor: Sie weist nicht nur den höchsten durchschnittlichen Sentimentwert auf (+0.45), sondern auch den größten Anteil an positiv formulierten Rezensionen (52%).

*Kopfhörer* hingegen erreichen den niedrigsten Sentimentwert (-0.37) und haben zugleich den geringsten Anteil an positiven Kommentaren (38%). Diese Ergebnisse decken sich mit den bisherigen Beobachtungen.



```{r}
#| fig-cap: Sentiment per product category
#| echo: false
#| fig-height: 1.673071

bigrams_worst <- reviews |>
  filter(Produkttyp == "Kopfhörer") |>
  unnest_tokens(bigram, Inhalt, token = "ngrams", n = 2) |>
  separate(bigram, into = c("word1", "word2"), sep = " ") |>
  filter(!word1 %in% custom_stopwords$Wort,
         !word2 %in% custom_stopwords$Wort,
         !str_detect(word1, "^\\d+$"),
         !str_detect(word2, "^\\d+$")) |>
  unite(bigram, word1, word2, sep = "_")

bigrams_worst_plot <- 
  bigrams_worst |>
  count(bigram, sort = TRUE) |>
  slice_max(n, n = 3) |>
  ggplot(aes(x = reorder(bigram, n), y = n)) +
  geom_col(fill = "#46aea0") +
  coord_flip() +
  scale_x_discrete(
    labels=\(.labs){stringi::stri_replace_all_fixed(.labs, "_", " ")}
  ) +
  labs(x = NULL, y = "Anzahl")

if(interactive()){
  4 * 0.25 + calc_panel_margin_y_in(bigrams_worst_plot)
}

bigrams_worst_plot
```


#### Analyse der Bigramme 

Eine Analyse der am häufigsten vorkommenden **Wortpaare (Bigrams)** in den Rezensionen für *Kopfhörer* offenbart ein zentrales Problem: 

Wortpaare wie „kaputt gegangen“, „monaten kaputt“, oder „kurzer zeit“ zeigen, dass viele Bewertungen auf schnelle Defekte und kurze Lebensdauer hinweisen. Kund:innen berichten von frühzeitigen Ausfällen, oft bereits nach wenigen Wochen oder Monaten.

Welche konkreten Themen die Konsumenten bezüglich der Produktkategorie *Kopfhörer* beschäftigt, wird im nächsten Schritt mithilfe einer Themenmodellierung betrachtet.


<!-- # ```{r} -->
<!-- # # TM for worst performing (in sentiment) product category -->
<!-- #  -->
<!-- # reviews_worst <- review_tokens_clean |> -->
<!-- #   filter(product_type == "Headphones") |> -->
<!-- #   mutate( -->
<!-- #     lemmata = textstem::lemmatize_words(word), -->
<!-- #     stem = SnowballC::wordStem(lemmata, language = "de") -->
<!-- #   ) -->
<!-- #  -->
<!-- # review_words_worst <- reviews_worst |> -->
<!-- #   count(row_id, stem) -->
<!-- #  -->
<!-- # dtm_worst <- review_words_worst |> -->
<!-- #   cast_dtm(document = row_id, term = stem, value = n) -->
<!-- #  -->
<!-- # set.seed(123) -->
<!-- # lda_worst <- LDA(dtm_worst, k = 4, control = list(seed = 123), method="Gibbs") -->
<!-- #  -->
<!-- # top_terms_worst <- tidy(lda_worst, matrix = "beta") |> -->
<!-- #   group_by(topic) |> -->
<!-- #   slice_max(beta, n = 15) |> -->
<!-- #   summarise(terms = paste(term, collapse = ", ")) |> -->
<!-- #   arrange(topic) -->
<!-- #  -->
<!-- # top_terms_worst -->
<!-- #  -->
<!-- #  -->
<!-- # ``` -->



<!-- Um die inhaltlichen Schwerpunkte der Rezensionen gezielt herauszuarbeiten, wurde ein Themenmodell (LDA) mit fünf Themen für die Kategorie Kopfhörer berechnet. Die wichtigsten Begriffe pro Thema lassen sich wie folgt zusammenfassen: -->

<!-- * Klang: Begriffe wie sound, ohr, zeit, gebrauch, soundqualitat, enttäuscht deuten darauf hin, dass viele Bewertungen sich auf Klangqualität im Alltag beziehen – oft verbunden mit nicht erfüllten Erwartungen. -->

<!-- * Preis-Leistung: Diese Gruppe umfasst Wörter wie preis, kabel, okay, recht, halt, klangqualitat. Es geht um Zufriedenheit im Verhältnis zum Preis, aber auch um technische Details wie Kabelverbindungen. -->

<!-- * Funktion: Wörter wie funktioniert, klang, bass, sitz, empfehl und musik legen nahe, dass sich dieses Thema auf Benutzerkomfort und Klangwahrnehmung im täglichen Einsatz konzentriert – tendenziell positiver gefärbt. -->

<!-- * Defekte: Die stärksten negativen Hinweise finden sich hier: kaputt, schlecht, defekt, kabelbruch, stern. Dieses Thema bündelt technische Ausfälle, enttäuschte Erwartungen und Rückgaben. -->

<!-- Die Themenmodellierung bestätigt und vertieft die bisherigen Erkenntnisse. Neben allgemeinem Feedback zu Klang und Preis rücken besonders frühzeitige Defekte und Wackelkontakte in den Vordergrund. -->




<!-- ```{r} -->

<!-- review_topics_worst <- tidy(lda_worst, matrix = "gamma") -->

<!-- row_id_map_worst <- tibble(document = rownames(dtm_worst), row_id = rownames(dtm_worst)) -->

<!-- review_sentiment_by_topic_worst <- review_topics_worst |> -->
<!--   group_by(document) |> -->
<!--   slice_max(order_by = gamma, n = 1) |> -->
<!--   ungroup() |> -->
<!--   left_join(row_id_map_worst, by = "document") |> -->
<!--   left_join(review_summary |> select(row_id, sentiment_score), by = "row_id") -->

<!-- topic_labels_worst <- c( -->
<!--   "1" = "Klang", -->
<!--   "2" = "Preis-Leistung", -->
<!--   "3" ="Funktion", -->
<!--   "4" = "Defekte" -->
<!-- ) -->


<!-- # Sentiment per topic -->
<!-- review_sentiment_by_topic_worst |> -->
<!--   group_by(topic) |> -->
<!--   summarise( -->
<!--     avg_sentiment = mean(sentiment_score, na.rm = TRUE), -->
<!--     n_reviews = n() -->
<!--   ) |> -->
<!--   arrange(avg_sentiment) |> -->
<!--   mutate(topic_label = topic_labels_worst[as.character(topic)])  -->


<!-- ``` -->




```{r}
#| echo: false
#| message: false
#| results: hide
#| warning: false

library(stm)

docs_worst <- review_tokens_clean |>
  filter(Produkttyp == "Kopfhörer") |>
  group_by(ID) |>
  summarise(text = paste(Wort, collapse = " "), .groups = "drop")

meta_worst <- reviews |>
  filter(Produkttyp == "Kopfhörer") |>
  select(ID, Bewertung, Datum) |>
  mutate(Bewertung = as.factor(Bewertung))

processed <- textProcessor(
  documents = docs_worst$text,
  metadata = meta_worst,
  language = "de"
)

out <- prepDocuments(
  documents = processed$documents,
  vocab = processed$vocab,
  meta = processed$meta,
  verbose = FALSE
)

stm_model <- stm(
  documents = out$documents,
  vocab = out$vocab,
  K = 3,
  prevalence = ~ Bewertung,
  data = out$meta,
  init.type = "Spectral",
  verbose = FALSE,
  seed = 123
)
```



```{r}
#| warning: false

tidy_topics <- tidy(stm_model)

top_frex <- tidy_topics |>
  group_by(topic) |>
  slice_max(beta, n = 7) |> 
  ungroup()

topic_labels <- c(
  "1" = "Preis-Leistung",
  "2" = "Qualität",
  "3" = "Verarbeitung der Kabel"
)
```


```{r}
#| fig-height: 2.755128

topic_frex_plot <- top_frex |> 
  mutate(term = reorder_within(term, beta, topic)) |> 
  ggplot(aes(x=term, y = beta, fill = factor(topic))) +
  geom_col(show.legend = FALSE) +
  facet_wrap(~ topic, scales = "free", labeller = as_labeller(topic_labels)) +
  scale_x_reordered() +
  coord_flip() +
  theme_minimal() +
  labs(x = "Repräsentative Begriffe", y = "Gewichtung") +
  rcartocolor::scale_fill_carto_d(type="diverging", palette="Temps")

if(interactive()){
  7 * 0.25 + calc_panel_margin_y_in(topic_frex_plot)
}

topic_frex_plot
```


```{r}
topic_assignments <- as_tibble(stm_model$theta) |>
  mutate(ID = out$meta$ID) |>
  pivot_longer(
    cols = starts_with("V"),
    names_to = "topic",
    names_prefix = "V",
    names_transform = list(topic = as.integer),
    values_to = "gamma"
  ) |>
  group_by(ID) |>
  slice_max(order_by = gamma, n = 1) |>
  ungroup()

topic_sentiment <- topic_assignments |>
  mutate(ID = as.character(ID)) |>  
  left_join(
    review_summary |> select(ID, sentiment_score),
    by = "ID"
  )
```


#### Themenmodellierung

Um die zentralen Kritikpunkte in den Rezensionen zur Produktkategorie *Kopfhörer* präziser herauszuarbeiten, wurde ein **Structural Topic Modelling (STM)** berechnet. Diese Methode bietet die Möglichkeit andere Faktoren, die die Themen beeinflussen könnten, zu berücksichtigen, wie die Bewertungen der Kund:innen und das Datum, an dem die Rezension verfasst wurde. Dabei stechen drei thematische Schwerpunkte heraus: **Preis-Leistung**, **Qualität**, und **Verarbeitung der Kabel**.



```{r}
#| fig-height: 1.423071
#| echo: false

topic_summary <- topic_sentiment |>
  group_by(topic) |>
  summarise(
    avg_sentiment = mean(sentiment_score, na.rm = TRUE),
    n_reviews = n()
  ) |>
  arrange(avg_sentiment) |>
  left_join(
    tribble(
      ~topic, ~topic_label,
      1, "Preis-Leistung",
      2, "Qualität",
      3, "Verarbeitung der Kabel"
    ),
    by = "topic"
  ) |>
  select(topic_label, avg_sentiment, n_reviews)


topic_summary_plot <- topic_summary |>
  mutate(topic_label = forcats::fct_reorder(topic_label, avg_sentiment)) |> 
  ggplot(aes(x = topic_label, y = avg_sentiment, fill = topic_label)) +
  geom_col(show.legend = FALSE) +
  scale_y_continuous() +
  labs(
    x = NULL,
    y = "Ø Sentimentwert",
  ) +
  coord_flip() +
  rcartocolor::scale_fill_carto_d(type="diverging", palette="Temps")

if(interactive()){
  3 * 0.25 + calc_panel_margin_y_in(topic_summary_plot)
}

topic_summary_plot
```


Die Analyse der Sentimentwerte zeigt: Die größte Unzufriedenheit äußert sich bezüglich der Kabel der Kopfhörer, die meist kurz nach dem Kauf kaputt gehen. Auch die Themen Qualität und Preis-Leistung werden kritisch bewertet, allerdings nicht in dem Maße wie die fehlerhafte Verarbeitung der Kabel. Eine gezielte Verbesserung der Produktqualität oder des Rückgabeprozesses könnten dazu beitragen, die Kundenzufriedenheit langfristig zu steigern. 

### Fazit

In dieser Fallstudie haben wir gezeigt, welches Potenzial in der **systematischen Auswertung von Kundenrezensionen** steckt. Der freie Text in Rezensionen liefert wertvolle Informationen, ohne dass zusätzliche Befragungen oder aufwändige Erhebungen notwendig sind, wodurch Ressourcen gespart und anders eingesetzt werden können. Mithilfe geeigneter Analysemethoden lassen sich daraus konkrete Hinweise auf Produktqualität, Nutzererwartungen und mögliche Verbesserungspotenziale ableiten. Unternehmen können diese Einsichten gezielt nutzen, um Schwachstellen zu erkennen und ihre Produkte noch konsequenter an den Bedürfnissen der Kund:innen auszurichten.


