---
title: "Analyse von Support-Tickets"
subtitle: "Wie maschinelles Lernen hilft, dringende Kundenanliegen frühzeitig zu erkennen."
figtitle: "📩"
date: "2024-11-25T14:25:49+01:00"
draft: false
toc_show: true
execute:
  echo: false
  message: false
---


```{r}
#| cache: false

# Setup
set.seed(123)

library(tidyverse)
library(tidytext)
library(textdata)
library(lubridate)
library(topicmodels)
# library(tm)
# library(wordcloud)
# library(stopwords)
library(ggplot2)
# library(textrecipes)
library(gt)

data_dir <- here::here("content", "case_studies", "support_tickets", "data")

calc_panel_margin_y_in <- function(.plot_obj) {
  .plot_obj |>
    plottr::calc_element_margin_data() |>
    dplyr::filter(
      stringi::stri_detect_regex(name, "^panel(-\\d+)*$")
    ) |>
    dplyr::summarize(
      margin_top = min(plottr:::unit_to_mm(margin_top)),
      margin_bottom = min(plottr:::unit_to_mm(margin_bottom))
    ) |>
    with(unit(margin_bottom + margin_top, "mm")) |>
    grid::convertUnit("in", valueOnly = TRUE)
}

ggplot2::theme_set(`+`(
  ggplot2::theme_minimal(base_size = 14, base_family = "Open Sans"),
  ggplot2::theme(
    axis.text.x = ggplot2::element_text(size = 12),
    axis.text.y = ggplot2::element_text(size = 12),
    axis.title.x = ggplot2::element_text(size = 14),
    axis.title.y = ggplot2::element_text(size = 14),
    title = ggplot2::element_text(size = 14),
    strip.text = ggplot2::element_text(size = 14),
    panel.grid.major = ggplot2::element_blank(),
    panel.grid.minor = ggplot2::element_blank(),
    panel.background = ggplot2::element_rect(fill = NA, colour = NA),
    plot.background = ggplot2::element_rect(fill = NA, colour = NA),
    legend.position = "bottom"
  )
))
```

  
Täglich erreichen Unternehmen zahlreiche Anfragen, Beschwerden oder sonstige Mitteilungen. Um diese effizient zu verwalten, kommen Support-Systeme zum Einsatz, die Kundenanliegen strukturieren und kategorisieren. Doch selbst mit diesen Systemen vergeht oftmals wertvolle Zeit, bis dringende Kundenanliegen an die richtige Stelle gelangen, mit längeren Ausfallzeiten und sinkender Kundenzufriedenheit als mögliche Folgen.

In diesem Fallbeispiel zeigen wir, wie sich Methoden der Textanalyse und des maschinellen Lernens nutzen lassen, um Support-Tickets automatisiert nach ihrer Dringlichkeit zu klassifizieren. Ziel ist es, besonders wichtige Anfragen frühzeitig zu erkennen und die Kundenzufriedenheit gezielt zu steigern.

Dabei konzentrieren wir uns bewusst vor allem auf textbasierte Variablen, um zu demonstrieren, dass bereits auf dieser Basis leistungsfähige Klassifikationsmodelle entwickelt werden können.


### Laden des Datensatzes 

```{r}
#| echo: false
#| message: false

support <-
  read_rds(
    fs::path(data_dir, "german_customer_support_tickets.rds")
  ) |>
  mutate(
    row_id = row_number() |>
      as.character(),
    .before = subject
  ) |>
  mutate(
    urgency = if_else(type %in% c("Incident", "Problem"), "hoch", "gering")
  ) |>
  select(
    -paste0("tag_", 1:8),
    -answer,
    -type,
    -priority,
    -version,
    -detected_language,
    -language_mismatch
  ) |>
  rename(
    ID = row_id,
    Betreff = subject,
    Nachricht = message,
    Bereich = queue,
    Sprache = language,
    Dringlichkeit = urgency
  ) |>
  mutate(
    Bereich = case_when(
      Bereich == "Billing and Payments" ~ "Abrechnung und Zahlungen",
      Bereich == "Customer Service" ~ "Kundenservice",
      Bereich == "General Inquiry" ~ "Allgemeine Anfrage",
      Bereich == "Human Resources" ~ "Personalabteilung",
      Bereich == "IT Support" ~ "IT-Support",
      Bereich == "Product Support" ~ "Produktsupport",
      Bereich == "Returns and Exchanges" ~ "Rückgaben und Umtausch",
      Bereich == "Sales and Pre-Sales" ~ "Vertrieb und Vorverkauf",
      Bereich == "Service Outages and Maintenance" ~ "Wartung und Störungen",
      Bereich == "Technical Support" ~ "Technischer Support",
      TRUE ~ Bereich
    )
  )
```

```{r}
library(htmltools)

support |>
  slice_sample(n = 10) |>
  mutate(
    Betreff,
    Nachricht,
    Bereich,
    Sprache,
    Dringlichkeit,
    .keep = "none"
  ) |>
  as.list() |>
  list_transpose() |>
  map(\(.row_list) {
    tags$div(
      class = "card",
      style = "width: 100%;",
      tags$ul(
        class = "list-group list-group-flush",
        !!!unname(imap(.row_list, \(.value, .key) {
          tags$li(
            class = "list-group-item",
            tags$div(
              style = stringi::stri_c(
                "overflow: hidden; width: 100%; display: -webkit-box; ",
                "-webkit-line-clamp: 8; -webkit-box-orient: vertical;"
              ),
              tags$code(stringi::stri_c(.key, ":")),
              .value
            )
          )
        }))
      )
    )
  }) |>
  nd.util::nd_carousel(.title = "Beispielbeobachtungen aus dem Rohdatensatz")
```


### Vorverarbeitung

Bevor der Text für weitere Analysen genutzt werden kann, muss er, wie in den {{{< crossref path="/basics#textdaten-für-analysen-vorbereiten" label="Grundlagen" >}}} beschrieben, in ein geeignetes Format überführt werden.

Dazu entfernen wir unter anderem sogenannte **Stoppwörter**, also sehr häufige Wörter ohne inhaltliche Aussagekraft. Zusätzlich bereinigen wir die Texte um wiederkehrende Formulierungen wie „Sehr geehrtes Support-Team“ oder „Sehr geehrter Kundenservice“, da auch diese keinen Mehrwert für die inhaltliche Analyse bieten.

Anschließend wird der Text **tokenisiert**, also in einzelne Wörter zerlegt. Dies ist ein grundlegender Schritt, um unstrukturierte Sprache in eine **strukturierte Form** zu bringen, die sich systematisch analysieren lässt, etwa durch das Zählen oder Vergleichen sprachlicher Einheiten, wie Wörtern.


```{r}
#| echo: false
#| message: false

custom_stopwords <-
  quanteda::stopwords(language = "de", source = "nltk") |>
  # fmt: skip
  c(
    "sehr", "geehrtes", "support", "kundensupport", "team", "kundendienstteam",
    "kundenservice", "nachricht", "kundendienst", "hoffe", "erreicht" 
  ) |>
  unique() |>
  tibble::as_tibble_col("word")

support_tokens_clean <- support |>
  mutate(
    Nachricht = str_replace_all(Nachricht, "\\\\n", " "),
    Nachricht = str_to_lower(Nachricht)
  ) |>
  unnest_tokens(word, Nachricht) |>
  filter(
    !str_detect(word, "^\\d+$|^[sa]\\d+$|^[0-9]+[a-z]*$"),
    !word %in% custom_stopwords$word
  )
```

```{r}
support_tokens_clean |>
  head(5) |>
  gt::gt() |>
  gt::tab_caption("Beispiel der ersten Beobachtung nach dem Preprocessing") |>
  gt::tab_options(
    table.width = gt::pct(100),
    data_row.padding = gt::px(4),
    ihtml.use_pagination = FALSE,
    ihtml.use_text_wrapping = TRUE
  ) |>
  nd.util::nd_gt_tab_options() |>
  nd.util::nd_gt_to_html()
```


```{r}
format_token <- function(.tok) {
  .tok |>
    map_chr(\(..str) {
      stringi::stri_c("\"", ..str, "\"")
    }) |>
    stringi::stri_c(collapse = ", ") |>
    (\(..str) {
      stringi::stri_c("[", ..str, "]")
    })()
}

msg_full <- support |>
  purrr::pluck("Nachricht", 1) |>
  stringi::stri_replace_all_fixed("\\n", "\n")

msg_token <- msg_full |>
  stringi::stri_trans_tolower() |>
  stringi::stri_split_boundaries(type = "word", skip_word_none = TRUE) |>
  purrr::pluck(1)

msg_prep <- msg_token |>
  stringi::stri_subset_regex(
    "^\\d+$|^[sa]\\d+$|^[0-9]+[a-z]*$",
    negate = TRUE
  ) |>
  setdiff(pull(custom_stopwords, word))

tags$div(
  class = "d-flex flex-column justify-content-center",
  tags$div(
    class = "card nd-card",
    style = "background-color: #e9ebe5;",
    msg_full
  ),
  tags$i(class = "fa-solid fa-arrow-down"),
  tags$div(
    class = "card nd-card",
    style = "background-color: #e9ebe5;",
    format_token(msg_token)
  ),
  tags$i(class = "fa-solid fa-arrow-down"),
  tags$div(
    class = "card nd-card",
    style = "background-color: #e9ebe5;",
    format_token(msg_prep)
  )
)

```



### Analyse

#### Worthäufigkeiten

Bevor wir mit der Modellierung beginnen, schauen wir uns den Datensatz etwas genauer an, um ein besseres Verständnis für die enthaltenen Texte zu gewinnen. Insbesondere bei textbasierten Daten bietet es sich an, zunächst **Worthäufigkeiten** zu betrachten, um zentrale Begriffe und mögliche Muster zu erkennen.

Die zehn häufigsten Begriffe im Datensatz deuten darauf hin, dass der Kundenservice vor allem bei technischen Problemen oder Fragen zur Software kontaktiert wird. 

```{r}
# word freq
top_words <- support_tokens_clean |>
  count(word, sort = TRUE)

freq_plot <- top_words |>
  slice_head(n = 10) |>
  ggplot(aes(x = reorder(word, n), y = n)) +
  geom_col(show.legend = FALSE, fill = "#837591") +
  coord_flip() +
  labs(x = "Wort", y = "Anzahl")
```

```{r}
#| fig-height: 3.173071

freq_plot
```


Allerdings wird hiermit noch nicht deutlich, welche Begriffe dringendere Nachrichten darstellen. Dazu betrachten wir in der nächsten Abbildung die häufigsten Begriffe nach Dringlichkeit. 

```{r}

freq_per_class_plot <-
  support_tokens_clean |>
  count(Dringlichkeit, word, sort = TRUE) |>
  group_by(Dringlichkeit) |>
  slice_max(n, n = 10) |>
  ungroup() |>
  ggplot(aes(
    x = reorder_within(word, n, Dringlichkeit),
    y = n,
    fill = Dringlichkeit
  )) +
  geom_col(show.legend = FALSE) +
  facet_wrap(~Dringlichkeit, scales = "free_y") +
  scale_x_reordered() +
  coord_flip() +
  scale_fill_manual(
    values = c(
      "gering" = "#39b185",
      "hoch" = "#cf597e"
    )
  ) +
  labs(
    x = NULL,
    y = "Häufigkeit"
  )
```

```{r}
#| fig-height: 3.173071

freq_per_class_plot
```


Es lassen sich klare inhaltliche Unterschiede zwischen den Klassen erkennen:

{{{< fa-ul >}}}
  {{{< fa-solid-li icon="comment-dots" >}}} In weniger dringlichen Nachrichten (links) stehen eher allgemeine oder informative Begriffe im Vordergrund, wie z.B. „informationen“, „freue“, „integration“ oder „unterstützung“. Diese Anfragen deuten auf Interesse, Verbesserungsvorschläge oder Rückfragen hin.{{{< /fa-solid-li >}}}

  {{{< fa-solid-li icon="triangle-exclamation" >}}} In hoch dringlichen Nachrichten (rechts) dominieren dagegen Begriffe wie „problem“, „software“, „beheben“, „lösung“ oder „ursache“. Diese Begriffe weisen auf technische Schwierigkeiten oder akute Störungen hin, die eine schnelle Reaktion erfordern.{{{< /fa-solid-li >}}}
{{{< /fa-ul >}}}


#### Charakteristische Begriffe pro Klasse (TF-IDF)

Neben der Betrachtung der häufigsten Begriffe ist es oft noch aufschlussreicher, charakteristische Wörter pro Klasse zu identifizieren. Die {{{< crossref path="/basics#tf-idf" label="TF-IDF-Methode" >}}} hebt dabei Begriffe hervor, die besonders typisch für eine Klasse sind, aber in anderen weniger häufig vorkommen. So lassen sich sprachliche Muster erkennen, die beim automatisierten Erkennen der Dringlichkeit besonders hilfreich sind. Die folgende Grafik zeigt die jeweils 10 prägnantesten Begriffe pro Klasse.


```{r}
#| fig-height: 2.498452

tfidf_plot <-
  support_tokens_clean |>
  count(Dringlichkeit, word) |>
  bind_tf_idf(word, Dringlichkeit, n) |>
  group_by(Dringlichkeit) |>
  slice_max(tf_idf, n = 10) |>
  ungroup() |>
  ggplot(aes(
    x = reorder_within(word, tf_idf, Dringlichkeit),
    y = tf_idf,
    fill = Dringlichkeit
  )) +
  geom_col(show.legend = FALSE) +
  facet_wrap(~Dringlichkeit, scales = "free_y") +
  scale_x_reordered() +
  scale_y_continuous(
  breaks = scales::breaks_pretty(n = 3)
  ) +
  coord_flip() +
  scale_fill_manual(
    values = c(
      "gering" = "#39b185",
      "hoch" = "#cf597e"
    )
  ) +
  labs(
    y = "TF-IDF Wert",
    x = NULL
  )
```

```{r}
tfidf_plot
```


#### Textbasierte Merkmalsextraktion

Um die Dringlichkeit von Nachrichten automatisch einschätzen zu können, müssen aus dem Text sinnvolle **Merkmale** gewonnen werden. Dabei helfen sprachliche Hinweise wie **Ausrufezeichen**, **Fragen** oder die **durchschnittliche Wortlänge**. Solche Merkmale lassen sich mit sogenannten **Regular Expressions** erkennen. Das sind spezielle Suchmuster, mit denen bestimmte Zeichenfolgen im Text gezielt gefunden und gezählt werden können, etwa Ausrufezeichen oder Fragewörter.

Diese Merkmalsextraktion bildet die **Grundlage für das Klassifikationsmodell**: Je präziser die relevanten Muster erkannt werden, desto besser kann das System dringende Anliegen priorisieren und schnell an die richtige Stelle leiten.


```{r}
support_clean <- support |>
  mutate(
    Zeichenanzahl = str_length(Nachricht),
    `Anzahl Ausrufezeichen` = str_count(Nachricht, "!"),
    Wortanzahl = str_count(Nachricht, "\\w+"),
    Frage = str_detect(Nachricht, "\\?") |> factor(),
    Wortlänge = str_extract_all(Nachricht, "\\w+") |>
      map_dbl(~ mean(nchar(.x), na.rm = TRUE)),
    `Betreff vorhanden` = (!is.na(Betreff) &
      str_length(str_trim(Betreff)) > 0) |>
      factor(),
    Nachricht = str_replace_all(Nachricht, "\\\\n", " "),
    Nachricht = str_to_lower(Nachricht),
    Nachricht = str_remove_all(
      Nachricht,
      "\\b\\d+\\b|\\b[sa]\\d+\\b|\\b[0-9]+[a-z]*\\b"
    ),
    Nachricht = str_remove_all(
      Nachricht,
      paste0("\\b(", paste(custom_stopwords$word, collapse = "|"), ")\\b")
    ),
    Nachricht = str_squish(Nachricht),
    Nachricht = str_replace_all(Nachricht, "[[:punct:]]", " "),
    Nachricht = str_replace_all(Nachricht, "\\s+", " "),
    Nachricht = str_trim(Nachricht)
  ) |>
  mutate(Zeichenanzahl = str_length(Nachricht)) |>
  filter(Zeichenanzahl >= 10)


comp_table <- support_clean |>
  group_by(Dringlichkeit) |>
  summarise(
    `Ø Zeichenanzahl` = mean(Zeichenanzahl, na.rm = TRUE),
    `Ø Wortanzahl` = mean(Wortanzahl, na.rm = TRUE),
    `Ø Wortlänge` = mean(Wortlänge, na.rm = TRUE),
    `Ø Ausrufezeichen` = mean(`Anzahl Ausrufezeichen`, na.rm = TRUE),
    `Fragenanteil` = mean(as.numeric(Frage) == 1, na.rm = TRUE),
    `Betreff vorhanden` = mean(
      as.numeric(`Betreff vorhanden`) == 1,
      na.rm = TRUE
    ),
    .groups = "drop"
  )

library(gt)

comp_table |>
  pivot_longer(-Dringlichkeit) |>
  pivot_wider(names_from = Dringlichkeit, values_from = value) |>
  gt::gt(rowname_col = "name") |>
  gt::tab_caption("Vergleich sprachlicher Merkmale nach Dringlichkeit") |>
  gt::fmt_number(
    columns = where(is.numeric),
    decimals = 2
  ) |>
  gt::fmt_percent(
    rows = c("Fragenanteil", "Betreff vorhanden")
  ) |>
  gt::cols_align_decimal(dec_mark = ".") |>
  gt::tab_spanner(
    label = "Dringlichkeit",
    columns = c(gering, hoch)
  ) |>
  gt::tab_options(table.width = gt::pct(100)) |>
  nd.util::nd_gt_tab_options() |>
  nd.util::nd_gt_to_html()
```


Ein Vergleich sprachlicher Merkmale zeigt deutliche Unterschiede zwischen dringenden und weniger dringenden Nachrichten. Besonders auffällig ist der Fragenanteil: Während nur etwa 39% der weniger dringenden Nachrichten eine Frage enthalten, liegt dieser Anteil bei dringenden Nachrichten bei über 92%. Auch die durchschnittliche Wortlänge ist bei dringenden Anliegen leicht erhöht.

Andere Merkmale wie Zeichen- und Wortanzahl oder der Einsatz von Ausrufezeichen unterscheiden sich dagegen kaum, und der Anteil an Nachrichten mit Betreff ist nahezu identisch. Diese Erkenntnisse sind für das Klassifikationsmodell entscheidend: Ein hoher Fragenanteil in Kombination mit leicht komplexerer Sprache, erkennbar an der höheren Wortlänge, kann als starker Indikator für Dringlichkeit genutzt werden.


#### Sentimentanalyse 

Ein weiteres Merkmal, das für die Modellierung interessant sein könnte, ist die **sprachliche Stimmung (Sentiment):** Ist der Ton der Nachricht eher positiv oder negativ? Dazu führen wir eine einfache **lexikonbasierte Sentimentanalyse** durch. Dabei wird jeder Nachricht ein Wert zugewiesen, der die Summe der positiven und negativen Begriffe widerspiegelt. 


```{r}
## Sentiment Analysis

sentiment_tokens <- vns::calc_tok_sentidict_tbl(
  support_clean$Nachricht,
  .sentidict_tbl = vns.data::sentiws_tbl
)

support_summary <- support_clean |>
  left_join(
    sentiment_tokens |>
      group_by(doc_id = as.character(doc_id)) |>
      summarise(
        Sentimentwert = sum(tok_pol_num, na.rm = TRUE),
        .groups = "drop"
      ),
    by = c("ID" = "doc_id")
  ) |>
  mutate(
    Sentimentwert = replace_na(Sentimentwert, 0),
    sentiment_class = case_when(
      Sentimentwert > 0 ~ "positiv",
      Sentimentwert < 0 ~ "negativ",
      TRUE ~ "neutral"
    )
  )


sentiment_summary <- support_summary |>
  summarise(
    avg_sentiment_score = mean(Sentimentwert),
    median_sentiment_score = median(Sentimentwert),
    positive_reviews = sum(sentiment_class == "positiv"),
    negative_reviews = sum(sentiment_class == "negativ"),
    neutral_reviews = sum(sentiment_class == "neutral"),
    total_reviews = n()
  ) |>
  mutate(
    perc_positive = positive_reviews / total_reviews * 100,
    perc_negative = negative_reviews / total_reviews * 100,
    perc_neutral = neutral_reviews / total_reviews * 100
  )


sentiment_summary_long <- sentiment_summary |>
  select(perc_positive, perc_negative, perc_neutral) |>
  pivot_longer(
    cols = everything(),
    names_to = "Sentiment",
    values_to = "Anteil"
  ) |>
  mutate(
    Sentiment = recode(
      Sentiment,
      perc_positive = "Positiv",
      perc_negative = "Negativ",
      perc_neutral = "Neutral"
    )
  )
```



```{r}
#| fig-height: 2.050507

overall_sentiment_plot <-
  ggplot(sentiment_summary_long, aes(x = "", y = Anteil / 100, fill = Sentiment)) +
  geom_bar(stat = "identity", width = 0.4) +
  coord_flip() +
  guides(fill = guide_legend(reverse = TRUE)) +
  scale_fill_manual(
    values = c(
      "Positiv" = "#39b185",
      "Neutral" = "#e9e29c",
      "Negativ" = "#cf597e"
    )
  ) +
  scale_y_continuous(
    labels = scales::label_percent(accuracy = 1)
  ) +
  labs(x = NULL, fill = NULL, y = "Prozent") +
  guides(fill = guide_legend(reverse = TRUE)) |>
    theme(
      legend.text = ggplot2::element_text(size = 12),
      legend.position = "bottom"
    )


overall_sentiment_plot
```


Mit einem Anteil von 55.4% sind die Nachrichten überwiegend sprachlich negativ geladen. Es zeigt sich auch, dass die Nachrichten eher positiv oder negativ sind, denn nur rund 3% der Nachrichten sind sprachlich neutral. Das deutet darauf hin, dass Support-Nachrichten oft emotional aufgeladen sind.

Ein Blick auf den durchschnittlichen Sentimentwert für dringende und weniger dringende Nachrichten zeigt bedeutungsvolle Unterschiede: 

```{r}
#| fig-height: 3

#Sentiment per urgency label
avg_sentiment_per_class <- support_summary |>
  group_by(Dringlichkeit) |>
  summarize(avg_sentiment = mean(Sentimentwert, na.rm = TRUE)) |>
  arrange(desc(avg_sentiment))


sentiment_per_urgency_plot <-
  support_summary |>
  ggplot(
    aes(x = Dringlichkeit, y = Sentimentwert, fill = fct_rev(Dringlichkeit))
  ) +
  geom_violin(trim = FALSE, color = NA) +
  geom_boxplot(width = 0.1, fill = "white", outlier.shape = NA) +
  labs(
    x = "Dringlichkeit",
    y = "Sentimentwert",
    fill = "Dringlichkeit"
  ) +
  scale_fill_manual(
    values = c(
      "gering" = "#39b185",
      "hoch" = "#cf597e"
    )
  ) +
  coord_flip() +
  theme(
    panel.grid.major = element_line(),
    axis.title.y = element_blank(),
    axis.text.y = element_blank(),
    axis.ticks.y = element_blank(),
    legend.position = "bottom"
  )


if (interactive()) {
  7 * 0.25 + calc_panel_margin_y_in(sentiment_per_urgency_plot)
}

sentiment_per_urgency_plot

```


Hoch dringliche Nachrichten enthalten häufiger negativ formulierte Texte, etwa bei Problemen oder Störungen. Weniger dringliche Anfragen sind oft neutral oder positiv, z.B. bei allgemeinen Rückfragen oder Wünschen. Die Stimmung im Text kann also ein guter Hinweis auf die Dringlichkeit sein.


### Klassifikation 

Unser finaler Datensatz besteht aus einigen Merkmalen, die nun für das trainieren eines Modelles genutzt werden können, um damit zukünftige Nachrichten anhand des Textes in "dringend" oder "weniger dringend" zu klassifizieren. 


```{r}
support_model_data <- support_summary |>
  select(
    Dringlichkeit,
    Nachricht,
    Bereich,
    Sentimentwert,
    Wortanzahl,
    Wortlänge,
    Frage,
    `Betreff vorhanden`,
    `Zeichenanzahl`,
    `Anzahl Ausrufezeichen`
  ) |>
  drop_na() |>
  mutate(across(c(Dringlichkeit, Bereich, Frage, `Betreff vorhanden`), factor))


tibble(
  Variable = names(support_model_data),
  Typ = map_chr(support_model_data, ~ class(.x)[1]),
  Beispiel = map_chr(support_model_data, ~ as.character(.x[1]))
) |>
  gt() |>
  tab_caption("Variablenbeschreibung des Modell-Datensatzes") |>
  cols_label(
    Variable = "Variable",
    Typ = "Datentyp",
    Beispiel = "Beispielwert"
  ) |>
  tab_options(
    table.width = pct(100),
    table.font.size = px(13),
    data_row.padding = px(4),
    ihtml.use_pagination = FALSE
  ) |>
  nd.util::nd_gt_tab_options() |>
  nd.util::nd_gt_to_html()

```


Um herauszufinden, ob eine Nachricht dringend ist oder nicht, wurde ein **maschinelles Lernmodell (Random Forest)** trainiert. Dabei wurden nicht nur der Inhalt der Nachricht, sondern auch sprachliche Merkmale wie Wortlänge, Anzahl an Ausrufezeichen, das Sentiment oder das Vorhandensein eines Betreffs berücksichtigt.

Das Modell wurde mit 75% der Daten trainiert und auf den verbleibenden 25% getestet. Die folgenden Schritte kamen dabei zum Einsatz:

{{{< fa-ul >}}}
{{{< fa-solid-li icon="broom" >}}} **Textvorverarbeitung:** Die Nachrichten wurden in einzelne Wörter zerlegt, Stoppwörter entfernt und sogenannte TF-IDF-Werte berechnet.{{{< /fa-solid-li >}}}

{{{< fa-solid-li icon="wrench" >}}} **Merkmalsgenerierung:** Wir haben verschiedene Merkmale extrahiert – darunter Sentimentwerte, Satzzeichenanzahl, Wortlänge oder auch das Vorhandensein eines Betreffs.{{{< /fa-solid-li >}}}

{{{< fa-solid-li icon="network-wired" >}}} **Klassifikation:** Anschließend wurde ein Random-Forest-Modell trainiert, das Nachrichten automatisch in hohe oder geringe Dringlichkeit einordnet.{{{< /fa-solid-li >}}}

{{{< fa-solid-li icon="chart-line" >}}} **Modellbewertung:** Um die Qualität des Modells zu beurteilen, wurden die Genauigkeit des Modells berechnet und anhand einer Konfusionsmatrix visualisiert. {{{< /fa-solid-li >}}}
{{{< /fa-ul >}}}




```{r}
# TODO: Build nice classfier for urgency labels

#
# # Set seed for reproducibility
# set.seed(123)
# data_split <- initial_split(support_model_data, prop = 0.75, strata = urgency)
# train_data <- training(data_split)
# test_data  <- testing(data_split)
#
#
# # Recipe with TF-IDF and engineered features
# support_recipe <- recipe(urgency ~ message + sentiment_score +
#                          avg_word_length + contains_question + has_subject + queue + n_chars,
#                          data = train_data) |>
#   step_tokenize(message) |>
#   step_tokenfilter(message, max_tokens = 2000) |>
#   step_stopwords(message, language = "de") |>
#   step_tfidf(message) |>
#   step_dummy(all_nominal_predictors()) |>
#   step_zv(all_predictors()) |>
#   step_normalize(all_numeric_predictors()) |>
#   themis::step_downsample(urgency)
#
#
#
# ###### random forest
#
# tune_spec <- rand_forest(mtry = tune(), trees = 250, min_n = tune()) |>
#   set_mode("classification") |>
#   set_engine("ranger")
#
# tune_workflow <- workflow() |>
#   add_recipe(support_recipe) |>
#   add_model(tune_spec)
#
# res <- tune_grid(
#   tune_workflow,
#   resamples = vfold_cv(train_data, v = 5, strata = urgency),
#   grid = 5,
#   metrics = metric_set(accuracy, bal_accuracy, f_meas)
# )
#
#
# collect_metrics(res)
#
# best_params <- select_best(res, metric = c("f_meas"))
#
#
#
# final_rf_workflow <- finalize_workflow(tune_workflow, best_params)
#
# final_rf_fit <- fit(final_rf_workflow, data = train_data)

# saveRDS(final_rf_fit, "data/final_rf_model.rds")

final_rf_fit <- readRDS(fs::path(data_dir, "final_rf_model.rds"))

# final_preds <- predict(final_rf_fit, test_data, type = "class") |>
#   bind_cols(test_data)

# final_preds |>
#   select(urgency, .pred_class) |>
#   write.csv("data/final_predictions.csv", row.names = FALSE)

final_preds <- read.csv(fs::path(data_dir, "final_predictions.csv")) |>
  mutate(urgency = factor(urgency), .pred_class = factor(.pred_class))


# performance metrics
metriken <- final_preds |>
  yardstick::accuracy(truth = urgency, estimate = .pred_class) |>
  select(.metric, .estimate) |>
  mutate(
    .metric = recode(.metric, "accuracy" = "Genauigkeit"),
    .estimate = round(.estimate, 3)
  )

metriken |>
  gt() |>
  tab_caption(
    "Bewertung des Klassifikationsmodells"
  ) |>
  cols_label(
    .metric = "Metrik",
    .estimate = "Wert"
  ) |>
  fmt_percent(
    columns = ".estimate",
    scale_values = TRUE,
    decimals = 1
  ) |>
  tab_options(
    table.width = pct(60),
    table.font.size = px(14),
    data_row.padding = px(4)
  ) |>
  nd.util::nd_gt_tab_options() |>
  nd.util::nd_gt_to_html()
```

Das trainierte Klassifikationsmodell erzielt eine Genauigkeit von 97,9% auf den Testdaten. Dies bedeutet, dass nahezu alle Nachrichten korrekt als "hoch" oder "gering" dringlich eingestuft wurden.

Die Konfusionsmatrix visualisiert diese Leistung im Detail:

{{{< fa-ul >}}}
{{{< fa-solid-li icon="thumbs-up" >}}}Das Modell erkennt den Großteil der Nachrichten korrekt: 1254 hoch dringliche und 916 gering dringliche Anfragen wurden richtig klassifiziert.{{{< /fa-solid-li >}}}

{{{< fa-solid-li icon="thumbs-down" >}}}Fehlklassifikationen traten nur in 23 Fällen pro Klasse auf.{{{< /fa-solid-li >}}}
{{{< /fa-ul >}}}


```{r}
#| fig-height: 1.924034

conf_df <- final_preds |>
  yardstick::conf_mat(truth = urgency, estimate = .pred_class) |>
  tidy() |>
  mutate(
    truth = rep(c("Hoch", "Gering"), each = 2) |> factor(),
    prediction = rep(c("Hoch", "Gering"), times = 2) |> factor(),
    richtig = name %in% c("cell_1_1", "cell_2_2")
  )

conf_plot <-
  ggplot(conf_df, aes(x = prediction |> fct_rev(), y = truth, fill = richtig)) +
  geom_tile(color = "white", width = 0.9, height = 0.9) +
  geom_text(aes(label = value), size = 6, fontface = "bold", color = "white") +
  labs(
    x = "Vorhergesagt",
    y = "Tatsächlich",
    fill = NULL
  ) +
  scale_fill_manual(values = c("TRUE" = "#39b185", "FALSE" = "#cf597e")) +
  theme(legend.position = "none")

if (interactive()) {
  5 * 0.25 + calc_panel_margin_y_in(conf_plot)
}

conf_plot
```


Damit das Modell im Alltag akzeptiert wird, ist es wichtig, seine **Entscheidungsgrundlagen transparent und nachvollziehbar darzustellen**. Wenn Mitarbeitende erkennen können, warum ein Ticket als dringend eingestuft wurde, könnte die Bereitschaft steigen, die Empfehlungen des Systems als sinnvolle Unterstützung zu nutzen.

Um diese Transparenz zu schaffen, haben wir die **zentralen Textmerkmale** aus dem Random-Forest-Modell extrahiert und direkt in den Originalnachrichten hervorgehoben.


```{r}

# library(vip)
# vip::vi(final_rf_fit) |>
#   filter(str_detect(Variable, "^tfidf_Nachricht_")) |>
#   mutate(
#     token = str_remove(Variable, "^tfidf_Nachricht_"),
#     token = str_replace_all(token, "_", " ")
#   ) |>
#   arrange(desc(Importance)) |>
#   readr::write_csv("data/importance_rf.csv")

importance_data <- readr::read_csv(fs::path(data_dir, "importance_rf.csv"))

urgency_cues_rf <- importance_data |>
  slice_head(n = 150) |>        
  pull(token) |>
  unique()

neg_lex <- vns.data::sentiws_tbl |>
  filter(tok_pol_num < 0) |>
  pull(tok_str) |>
  unique() |>
  tolower()

highlight_ticket_rf <- function(text, urgency_terms, negative_terms) {
  toks <- stringr::str_split(text, "(?<=\\b)|(?=\\b)")[[1]] 
  out <- vapply(toks, function(tok) {
    clean <- stringr::str_to_lower(stringr::str_replace_all(tok, "[^\\p{L}\\p{N}]+", ""))
    is_urg <- clean %in% urgency_terms
    is_neg <- clean %in% negative_terms

    if (is_urg && is_neg) {
      sprintf("<b><span style='color:#cf597e'>%s</span></b>", htmlEscape(tok))
    } else if (is_urg) {
      sprintf("<b>%s</b>", htmlEscape(tok))
    } else if (is_neg) {
      sprintf("<span style='color:#cf597e'>%s</span>", htmlEscape(tok))
    } else {
      htmlEscape(tok)
    }
  }, character(1))
  HTML(paste0(out, collapse = ""))
}


set.seed(42)
n_hoch   <- 10
n_gering <- 10


examples <- bind_rows(
  support |> filter(Dringlichkeit == "hoch")   |> slice_sample(n = n_hoch),
  support |> filter(Dringlichkeit == "gering") |> slice_sample(n = n_gering)
) |>
  mutate(
    Dringlichkeit = as.character(Dringlichkeit),
    Betreff = ifelse(is.na(Betreff) | str_trim(Betreff) == "", "(ohne Betreff)", Betreff),
    Nachricht = str_replace_all(Nachricht, "\\\\n", " "),
    Nachricht = str_replace_all(Nachricht, "\n", " "),
    Nachricht = str_replace_all(Nachricht, "<br\\s*/?>", " "),
    Nachricht = str_squish(Nachricht),
    Nachricht_annot = map(Nachricht, ~ highlight_ticket_rf(.x, urgency_cues_rf, neg_lex))
  ) |>
  slice_sample(n = n_hoch + n_gering)  

legend_html <- tags$div(
  tags$span("Legende: "),
  tags$span(style="font-weight:600;", "Fett"), " = RF-Signal (wichtiges Token); ",
  tags$span(style="color:#cf597e;", "Rot"), " = negatives Sentiment; ",
  tags$span(style="font-weight:600;color:#cf597e;", "Fett + Rot"), " = beides"
)

card_items <- pmap(
  list(examples$Betreff, examples$Nachricht_annot, examples$Bereich, examples$Dringlichkeit),
  function(betreff, nachricht_html, bereich, dring) {

    badge_col <- if (tolower(dring) == "hoch") "#cf597e" else "#39b185"

    tags$div(
      class = "card", style = "width: 100%;",
      tags$ul(
        class = "list-group list-group-flush",

        tags$li(class = "list-group-item",
                tags$code("Betreff: "), betreff),

        tags$li(class = "list-group-item",
                tags$code("Bereich: "), bereich),

        tags$li(class = "list-group-item",
                tags$code("Dringlichkeit: "),
                tags$span(class = "badge",
                          style = paste0("background-color:", badge_col, ";"),
                          dring)
        ),

        tags$li(class = "list-group-item",
                tags$code("Legende: "), legend_html),

        tags$li(
          class = "list-group-item",
          tags$code("Nachricht:"),
          tags$div(
            style = paste(
              "overflow: hidden; width: 100%; display: -webkit-box;",
              "-webkit-line-clamp: 8; -webkit-box-orient: vertical; font-size: 0.95rem;"
            ),
            nachricht_html
          )
        )
      )
    )
  }
)

nd.util::nd_carousel(card_items, .title = "Dringlichkeits-Hinweise des Klassifikationsmodells")

```


Damit wird sichtbar, dass das Modell z. B. bei Formulierungen wie „Fehler“, „Problem“ oder „Schwierigkeiten“ eher zu einer hohen Dringlichkeit tendiert. Tickets mit neutraleren oder allgemeineren Formulierungen landen dagegen häufiger in der gering dringlich-Kategorie.


### Fazit

In dieser Fallstudie haben wir gezeigt, wie sich Support-Tickets allein anhand der Nachricht automatisiert nach Dringlichkeit klassifizieren lassen. Schon **einfache sprachliche Merkmale** wie Wortwahl, Fragen oder Stimmung liefern ausreichend Informationen, um ein leistungsfähiges Modell zu trainieren. Dadurch können Unternehmen **kritische Anliegen schneller identifizieren**, **Bearbeitungszeiten verkürzen** und die **Kundenzufriedenheit gezielt steigern**. Zudem schafft die Hervorhebung wichtiger Textsignale **Transparenz** und erleichtert die **Akzeptanz** solcher Systeme im Arbeitsalltag.

